臺灣新北地方法院刑事判決
111年度易字第570號
公  訴  人  臺灣新北地方檢察署檢察官
被      告  劉祈玄




上列被告因侵占等案件，經檢察官提起公訴（111年度偵字第199
64號），本院判決如下：
    主  文
劉祈玄犯侵占遺失物罪，處罰金新臺幣3千元，如易服勞役，以
新臺幣1千元折算1日。又犯侵入住宅罪，處拘役20日，如易科罰
金，以新臺幣1千元折算1日。
    事  實
一、劉祈玄於民國109年11月間至110年5月14日（即下述查獲時
    ）半年內之某日（起訴書誤載110年5月14日某時許，業經公
    訴檢察官當庭更正），在不詳地點，拾獲簡志權父親遺失之鑰
    匙2支（按小支鑰匙為住家公寓大門鑰匙、大支鑰匙為住家
    大門鑰匙，本件為警查獲後，均已發還簡志權），竟意圖為
    自己不法之所有，以易持有為所有之意思，將該鑰匙2支侵占
    入己。
二、劉祈玄拾獲上開鑰匙2支後，另基於侵入住宅之犯意，未經
    簡志權同意，於110年5月14日15時59分許，持上開小支鑰匙
    開啟簡志權位於新北市○○區○○○000巷00○0號2樓住處（下稱簡
    志權住處）之公寓大門，並侵入供各住戶出入通行之公寓樓
    梯間，以此干擾簡志權及該公寓住戶之居住安寧。嗣劉祈玄
    持上開大支鑰匙開啟簡志權住處大門後，為坐在客廳之簡志
    權當場發現，報警處理，始悉上情。
三、案經簡志權訴由新北市政府警察局中和分局報告臺灣新北地
    方法院檢察署檢察官偵查起訴。
    理  由
一、證據能力部分：
  ㈠按被告以外之人於審判外之陳述，雖不符前4 條之規定，而
    經當事人於審判程序同意作為證據，法院審酌該言詞陳述或
    書面陳述作成時之情況，認為適當者，亦得為證據。當事人
    或辯護人於法院調查證據時，知有第159 條第1 項不得為證
    據之情形，而未於言詞辯論終結前聲明異議者，視為有前項
    之同意。刑事訴訟法第159 條之5 定有明文。本案言詞辯論
    終結前，檢察官、被告劉祈玄均不爭執被告以外之人於審判
    外之言詞陳述或書面陳述之證據能力（見本院易卷第63頁面
    ），且於言詞辯論終結前均未聲明異議，本院審酌結果，認
    上開證據資料製作時之情況，尚無違法不當及證明力明顯過
    低之瑕疵，亦認為以之作為證據應屬適當。揆諸前開規定，
    爰依刑事訴訟法第159 條之5 規定，認前揭證據資料均有證
    據能力。
  ㈡本件認定事實引用之卷內非供述證據，並無證據證明係公務
    員違背法定程序取得，依刑事訴訟法第158 條之4 規定反面
    解釋，均有證據能力。
二、實體部分：
　㈠上開事實，業據被告本院審理時自白甚詳，核與證人即被害
    人簡志權於警詢及本院審理中之供證情節大致相符，並有新
    北市政府警察局中和分局扣押筆錄暨扣押物品目錄表、贓物
    認領保管單各1份、新北市政府警察局中和分局現場勘查照
    片暨鑰匙照片共15張在卷可稽，及上開鑰匙2支扣案可佐。
  ㈡被害人簡志權於本院雖證稱：被告打開我家的大門後，我當
    時坐在客廳看到被告整個人已經進到屋內等情（見本院易卷
    第第58頁。惟被告於本院審理時供稱：我沒有進去告訴人的
    家裡面，只有進去公寓樓梯間，我當時只有將鑰匙插在簡志
    權住處的大門，但沒有進去屋內等語（見本院易卷第64、65
    頁）；核與證人即被害人簡志權於警詢證稱：我當時坐在客
    廳聽見門外有鑰匙轉動的聲音，大概轉了10幾秒，發現被告
    開門探頭看著我家等語相符（見偵卷第21、22頁）。顯示本
    案被告持小支鑰匙開啟公寓大門進入公寓樓梯間後，嗣持大
    支鑰匙開啟簡志權住處大門，即為坐在客廳之簡志權當場發
    現，被告並未進入簡志權住處甚明。基於「罪證有疑，有利
    被告」原則，此部分被害人於本院證稱被告曾進到被害人屋
    內一節，自無從為被告不利之認定，附此敘明。
  ㈢綜上，被告之自白核與事實相符，本案事證明確，被告上開
    二次犯行堪以認定，均應依法論科。
三、論罪：
  ㈠按所謂「住宅」，乃指人類日常居住之場所而言，公寓亦屬
    之。至公寓樓下之「樓梯間」，雖僅供各住戶出入通行，然
    就公寓之整體而言，該樓梯間為該公寓之一部分，而與該公
    寓有密切不可分之關係，故於侵入公寓樓下之樓梯間，難謂
    無同時妨害居住安全之情形(最高法院76年台上字第2972號
    判例參照) 。
  ㈡核被告就事實欄一所為，係犯刑法第337條之侵占遺失物罪；
    就事實欄二所為，係犯刑法第306條第1項之無故侵入住宅罪
    。其上開2次犯行，犯意各別，行為互殊，應予分論併罰。
  ㈢被告前因竊盜案件，經臺灣臺北地方法院以105年度審易字第294
    號判處有期徒刑7月、7月確定；又因施用毒品案件，經同法
    院以105年度簡字第657號判處有期徒刑4月、4月確定；復因竊
    盜案件，經同法院以105年度易字第155號判處有期徒刑6月、6
    月、6月、3月確定；另因竊盜案件，經臺灣高等法院以106年
    度上易字第433號判處有期徒刑4月確定；上開案件經臺灣高等
    法院以106年度聲字第3210號刑事裁定應執行有期徒刑2年11月確
    定，於107年12月28日假釋並付保護管束，於108年8月24日保
    護管束期滿，視為執行完畢，有臺灣高等法院被告前案紀錄
    表（下稱前案紀錄表）在卷可查，其受有期徒刑之執行完畢
    後，5 年以內故意再犯上開有期徒刑以上之罪（無故侵入住
    宅罪部分），固為累犯。惟依司法院釋字第775 號解釋文及
    解釋理由，於現行刑法第47條第1 項規定修正之前，法院應
    斟酌個案情形，裁量是否依該規定加重最低本刑。爰審酌被
    告惟上開前案核皆與本案無故侵入住宅罪部分之罪質並非相
    同，並無對於刑罰之反應力薄弱而具有相當之惡性，需再延
    長其受矯正教化期間之必要，本諸前揭解釋意旨，本院裁量
    後認被告仍以不依刑法第47條第1 項累犯規定加重其法定之
    最低本刑。另本案被告所犯侵占遺失物罪，法定刑為「1萬5
    千元以下罰金」，並非有期徒刑以上之罪，故不論以累犯，
    併此敘明。
四、科刑：
  ㈠爰以行為人之責任為基礎，審酌被告拾獲被害人遺失之鑰匙
    ，竟未交警察機關處理，反予以侵占入己，並持上開鑰匙進
    入被害人住處之公寓樓梯間，以此干擾被害人及該公寓住戶
    之居住安寧，並持上開大支鑰匙開啟被害人住處大門後，伺
    機進入被害人屋內，所為實不足取；惟念被告於本院坦認犯
    行，另自承伊高職肄業，目前兼差賣水果、賣菜，月收入約
    新臺幣2萬多元，需扶養70幾歲的母親之智識程度及家庭經
    濟狀況，惟未與被害人達成和解之犯後態度等一切情狀，分
    別量處如主文所示之刑，並分別諭知易服勞役及易科罰金之
    折算標準。
  ㈡本件被告拾獲上開鑰匙2支，均已發還被害人，有贓物認領保
    管單在卷可稽（見偵查卷第35頁），爰不予宣告沒收，末此
    敘明。
五、據上論斷，依刑事訴訟法第299條第1項前段，判決如主文。
本案經檢察官張勝傑偵查起訴，由檢察官林亭妤到庭執行公訴。
中　　華　　民　　國　　111 　年　　9 　　月　　29　　日
　　　　　　　　       刑事第三庭  法　官  蘇揚旭
上列正本證明與原本無異。
如不服本判決，應於判決送達後20日內敘明上訴理由，向本院提
出上訴狀 (應附繕本) ，上訴於臺灣高等法院。其未敘述上訴理
由者，應於上訴期間屆滿後20日內向本院補提理由書「切勿逕送
上級法院」。
                                   書記官   陳宥伶
中　　華　　民　　國　　111 　年　　9 　　月　　30　　日
附錄本案論罪科刑法條全文：
中華民國刑法第306條
無故侵入他人住宅、建築物或附連圍繞之土地或船艦者，處1年
以下有期徒刑、拘役或9千元以下罰金。
無故隱匿其內，或受退去之要求而仍留滯者，亦同。

中華民國刑法第337條
意圖為自己或第三人不法之所有，而侵占遺失物、漂流物或其他
離本人所持有之物者，處1萬5千元以下罰金。